臺灣士林地方法院刑事判決　　　　　　　　　　　　　九十二年度易字第三二四號
　　公　訴　人　臺灣士林地方法院檢察署檢察官
　　被　　　告　己○○
右列被告因竊盜等案件，經檢察官提起公訴（九十一年度偵字第六Ｏ六三號），本院
判決如左：
    主  文
己○○竊盜，處拘役伍拾日，如易科罰金以參佰元折算壹日；又故買贓物，處拘役參
拾日，如易科罰金以參佰元折算壹日，應執行拘役柒拾日，如易科罰金以參佰元折算
壹日。
被訴收受贓物部分無罪。
    事  實
一、己○○意圖為自己不法之所有，於民國八十九年底，在臺北縣淡水鎮○○路三十
    四號，竊取庚○○所有放置在店門口之石臼一座，嗣於九十一年六月五日為警循
    線查獲，並扣得石臼一座；又己○○明知某不詳姓名成年男子所持有之電視遊樂
    器一台，係來路不明之贓物（該電視遊樂器原為戊○○所有於九十一年四月三日
    十一時許，在臺北縣淡水鎮○○街一二一巷三七號遭竊），竟以不詳價錢向其購
    買使用，經警於九十一年六月五日持搜索票在臺北縣淡水鎮○○路二四一號己○○之住處查獲，並扣得該電視遊樂器一台。
二、案經臺北縣政府警察局淡水分局報請臺灣士林地方法院檢察署檢察官偵查起訴。
    理  由
壹、有罪部分（竊盜及故買贓物部分）：
一、訊據被告己○○雖矢口否認有竊盜及故買贓物之犯行，辯稱：石臼是伊父親留下
    給伊，電視遊樂器是伊向辛○○以新臺幣三千多元購買云云。然查：(一)竊盜部分
    ：上開石臼一座係被害人庚○○所有，而於八十九年底或九十年初，在臺北縣淡
    水鎮○○路三十四號店門口所遭竊，業據被害人庚○○於九十一年八月六日偵查
    中指訴明確（見偵查卷第四七頁），並有贓物認領保管單一紙附卷可稽（見偵查
    卷第二七頁）。而被告於九十一年六月六日偵查中供稱：「（石臼如何來？）八
    十九年間淡海新市鎮拆房子留下來的，約在八十九年九月十月間」、「八十九年
    時我住在那附近，我看到那裡剩空房子，想說人家不要了，就搬回石臼」云云（
    見偵查卷第三二頁）；於九十一年八月六日供稱：「（石臼何來？）上次之案不
    起訴後一直放在我家」云云（見偵查卷第四五頁）；於九十二年十月二十二日本
    院準備程序時供稱：「石臼是我父親留下來的」云云（見當日準備程序筆錄），
    被告先後供述不一，其供詞已有可疑，復無法提出相關證據以實其說。況被告所
    指已獲不起訴處分乙案，係指臺灣士林地方法院檢察署九十年度偵字第二四Ｏ五
    號不起訴處分案件，然該案扣案之二只石臼，已於九十年一月十五日分別發還被
    害人吳坤興、陳育偉領回，而非留在被告住處，有該案不起訴處分書乙份（見偵
    查卷第六六頁）、贓物認領保管單二紙及石臼照片在卷可憑（見偵查卷第七八頁
    至八一頁）。是被告所辯，顯屬畏罪卸責之詞，不足採信。事證明確，被告竊盜
    犯行堪以認定。(二)故買贓物部分：上開電視遊樂器一台係被害人戊○○所有，而
    於九十一年四月三日十一時許，在臺北縣淡水鎮○○街一二一巷三七號遭竊，業
    據被害人戊○○於九十一年六月五日警詢時指述明確（見偵查卷第二十頁至二一
    頁），復有贓物領據乙紙在卷可憑（見偵查卷第二三頁）。而被告於九十一年六
    月五日警詢時供稱：電視遊樂器是於九十一年二月份左右，向綽號「阿欽」之男
    子以新台幣二千五百元購得云云（見偵查卷第九頁）；於九十一年八月六日偵查
    中供稱：電視遊樂器是向朋友買來的，朋友綽號叫「越南」（丁○○）云云（見
    偵查卷第四五頁）；於九十二年十月二十二日本院準備程序時供稱：電視遊樂器
    是伊向朋友買的云云（見當日準備程序筆錄）；於九十三年三月二十四日本院審
    理時供稱：電視遊樂器是向另外一位朋友購買的（見當日審判筆錄）；於九十三
    年五月十九日本院審理時供稱：電視遊樂器是向辛○○買的（見當日審判筆錄）
    ，顯見被告先後供述不一，其供詞已有可疑，再查證人丁○○於九十一年九月五
    日偵查中證稱：伊綽號「越南」，被告並未向伊買電腦主機及電視遊樂器，扣案
    物品清單中，並無被告向伊購買之物等語屬實（見偵查卷第五六頁），益證被告
    所稱向丁○○購買電腦主機及營幕云云，顯屬虛妄。至又證人辛○○於九十三年
    七月二十一日於本院審理時固證稱：伊有賣一台電視遊樂器給被告，價格新台幣
    三、四千元，伊是玩了三、四年之後，大約於九十二年時才賣給被告云云（見當
    日審判筆錄），惟證人辛○○於九十一年九月五日偵查中證稱：被告家很亂，扣
    案物品清單中並無屬於伊之物品（見偵查卷第五七頁）等語，足徵證人辛○○先
    後證詞不一，其證詞已有可疑。況警察係於九十一年六月五日持搜索票至被告住
    處執行搜索，搜出系爭電視遊樂器，始悉被告故買贓物乙情，而證人辛○○卻證
    稱是於九十二年出售給被告，益證其於審理時之證詞顯有瑕疵，自不足採為有利
    於被告之認定。綜上所述，被告所辯，應屬畏罪卸責之詞，不足採信。又稽之被
    告供詞反覆閃爍不明，不能供出電視遊樂器是向何人以何價購得，顯知該電視遊
    樂器係屬來路不明之贓物而仍買受無疑。此部分事證明確，被告故買贓物犯行堪
    以認定。
二、核被告所為，係犯刑法第三百二十條第一項之竊盜罪，同法第三百四十九條第一
    項之故買贓物罪。被告所犯上開二罪，犯意各別，行為互殊，罪名不同，應予分
    論併罰。又刑法第四十一條業已修正為犯最重本刑為五年以下有期徒刑以下之刑
    之罪，而受六個月以下有期徒刑或拘役之宣告，因身體、教育、職業、家庭之關
    係或其他正當事由，執行顯有困難者，得以一元以上三元以下折算一日易科罰金
    ，並於九十年一月十日公布施行，同年一月十二日生效，是被告犯罪後法律已有
    變更，依刑法第二條第一項前段之規定，應適用裁判時之新修正刑法第四十一條
    第一項前段諭知易科罰金之折算標準。爰審酌被告犯罪動機、手段，及犯罪所生
    危害非重，與犯罪後飾詞否認犯行等一切情狀，各量處如主文所示之刑，及定其
    應執行之刑，並諭知易科罰金之折算標準。
三、公訴意旨另以：被告己○○另於九十一年五月間明知電腦主機、電腦、螢幕、印
    表機、鍵盤、滑鼠等物為贓物，仍在臺北縣淡水鎮之某廢五金店內，購買該批贓
    物，經警於九十一年六月五日持搜索票在臺北縣淡水鎮○○路二四一號己○○之
    百四十九條第二項之故買贓物罪。公訴人認被告涉有前開罪嫌，係以被告供稱電
    腦主機、螢幕、印表機、鍵盤、滑鼠等物是在淡水鎮○○路廢五金店購買的，而
    電腦週邊產品縱屬二手貨亦有其流通之固定市場，並非廢五金店內販售，為眾所
    皆知之事實，是被告顯明知該物品為贓物而買受，又扣案之電腦主機、螢幕、印
    表機、鍵盤、滑鼠等物，係臺北縣淡水鎮○○街一二一巷五號景瑩學園所失竊，
    並有證人丙○○之證詞及贓物認領保管單可憑，為其主要論據。惟訊據被告堅決
    否認有何故買贓物犯行，辯稱：電腦、電腦主機、螢幕、印表機、鍵盤、滑鼠等
    物是伊向廢五金店買的，伊不知道這些東西是贓物等語。經查按刑法第三百四十
    九條第二項所稱故買贓物，以行為人「明知」為贓物而有償取得贓物之所有權為
    其構成要件（參照最高法院八十三年度台上字第二六四四號判決），而刑法上所
    謂明知，係指直接故意而言，若為間接故意或過失，均難繩以該條之罪（參照最
    高法院四十六年台上字第三七七號判例）。證人甲○○於九十三年七月二十一日
    本院審理時證稱：伊在臺北縣淡水鎮○○路八五號隔壁經營五金回收場，收購家
    電、電腦、紙類等物品，都是別人賣伊，伊不知道是否為贓物，被告曾有向伊買
    過電腦主機、螢幕、印表機、鍵盤、滑鼠等物品等情（見當日審判筆錄），足見
    證人甲○○之證詞不能證明對於上開物品有贓物之認識，要難遽認被告對於上開
    物品有贓物之認識及故買贓物之犯行。至公訴人認電腦週邊產品縱屬二手貨亦有
    其流通之固定市場，為眾所皆知之事實，然電腦週邊產品二手貨在廢五金店內販
    售，依吾人日常生活經驗所得尚非無可能，是否不符合市場交易常態，恐有爭執
    ，且電腦週邊產品二手貨並非廢五金店內販售，屬眾所皆知之事實亦有疑竇，是
    上開公訴人主觀臆測之詞，遽難採為不利於被告之認定。被告認此部分有故買贓
    物罪即有未合，此外復查無其他證據證明被告確有公訴人所指此部分之犯行，惟
    公訴意旨認此部分與前揭論罪科刑之故買贓物罪部分有實質上一罪之關係，爰不
    另為無罪之諭知。
貳、無罪部分（收受贓物部分）：
一、公訴意旨略以：被告於九十一年九月間，明知乙○○之
    ，仍在臺北縣淡水鎮○○路二四一號之住處，自壬○○收受該
    年月十三日持搜索票前往前開處所查獲並扣得該
    第三百四十九條第一項之收受贓物罪嫌。
二、公訴意旨認被告犯收受贓物罪嫌，無非依據被告之供述、被害人乙○○之指述及
    贓物認領保管單可憑，為其主要論據。惟訊據被告堅決否認有收受贓物犯行，辯
    稱：
三、經查：(一)收受贓物之罪，必其所收受者確係贓物，始能成立；又刑法上之贓物罪
    ，原在防止因竊盜、詐欺、侵占各罪被奪取或侵占之物難於追及或回復，故其前
    提要件，必須犯前開各罪所得之物，始得稱為贓物（參照最高法院十九年非字第
    二ＯＯ號、四十一年臺非字第三六號判例）。(二)被告於偵查中供稱：「（何以在
    你住處搜到乙○○之
    、「（何時撿到給你？）去年九月時，被搜到之前三、四天，他拿到我家給我的
    ，他說他撿到這個請我幫忙他寄回去，但是我忘記幫他寄」等語（見偵查卷第八
    九頁），被告並未供認有收受贓物之犯行，起訴書載稱「己○○對於其收受身分
    證之犯行坦承不諱」，似有誤會。(三)證人乙○○即被害人於九十三年一月七日本
    院審理時證稱：「 (是何時皮包不見的？)忘記了，時間很久了，因為我曾經有
    掉過皮包，但是隔了一陣子有在車上發現，是那天凌晨被通知在他（被告）家找
    到，問我與那個人有無關係，我說沒有關係，警察說是被竊走的」、「（你知道
    皮包不見，但是不知道為何不見？）忘了，我認為是在我車子裡面，因為我的車
    子很亂，所以我不知道我是放在車子的某個地方，或是被偷，所以我沒有去處理
    它，我想一個星期後會出現，因先前有一次這種經驗，剛開始的時候我不認為我
    被偷，我認為只放在車子的某個地方，直到警察通知我，我才知道被偷」、「（
    贓物領單的『右列物器係本人於民國九十年八月底在淡水鎮○○○路○段一五一
    號旁空地遭竊』，你是否有這樣向警察講？）沒有，我講的是剛剛在庭上講的」
    等語（見當日審判筆錄），由上開證述可知被害人未明確指述其
    失，其
    院審理時證稱：「（曾經有沒有交給己○○一張
    的公共電話上面撿到的，我有拿去問他是不是認識
    附近的人所有，要還給人家」、「（今日一起提訊，被告有沒有跟你說今日要如
    何陳述？）事實上就是這樣，己○○也可以講
    分證是不是在別人車上拿到的？）沒有，不是」等語（見當日審判筆錄），核與
    被告於偵查中供稱
    「乙○○」
    給被告，要被告詢問是否其住處附近之人所有，寄還予失主，並未據為己有，顯
    無為自己不法所有之意圖，其行為並不構成侵占罪，益證該
    得之贓物甚明，自難認被告對系爭
    至證人另證稱伊記得交給被告之
    記憶或有錯誤，恆有可能，要難僅憑此採為被告不利之認定。綜上所述，公訴人
    所舉證據尚不足以證明被告有收受贓物犯行，此外復查無其他積極證據足資證明
    被告有公訴人所指收受贓物之犯行，既不能證明被告犯罪，自應為無罪之諭知。
據上論斷，應依刑事訴訟法第二百九十九條第一項前段、第三百零一條第一項，刑法
第三百二十條第一項、第三百四十九第二項、第二條第一項前段、第四十一條第一項
前段、第五十一條第六款，罰金罰鍰提高標準條例第一條前段、第二條，判決如主文
。
本案經檢察官楊秀枝到庭執行職務。
中　　　華　　　民　　　國　　九十三　　年　　　九　　　月　　二十九　　日
　　　　　　　　　　　　　　　臺灣士林地方法院刑事第四庭
　　　　　　　　　　　            審判長法  官  林  秀  鳳
                                        法  官  李  育  仁
                                        法  官  周  明  鴻
右正本證明與原本無異。
如不服本判決，應於判決送達後十日內，向本院提出上訴狀。
                                        書記官  丁  梅  芬
中　　　華　　　民　　　國　　九十三　　年　　　十　　　月　　   五 　　日
附錄本判決論罪科刑依據之法條：
刑法第三百二十條第一項
意圖為自己或第三人不法之所有，而竊取他人之動產者，為竊盜罪，處五年以下有期
徒刑、拘役或五百元以下罰金。
刑法第三百四十九條第二項
搬運、寄藏、故買贓物或為牙保者，處五年以下有期徒刑、拘役或科或併科一千元以
下罰金。
